最高法院刑事判決　　　　　　　　　　　　　　　八十八年度台上字第一八七七號
　　上　訴　人　甲○○
　　　　　　　　乙○○
右上訴人等因違反麻醉藥品管理條例等罪案件，不服台灣高等法院高雄分院中華民國
八十七年十二月十六日第二審判決（八十六年度上訴字第二三八三號，起訴案號：台
灣高雄地方法院檢察署八十五年度偵字第一九五九七、一九五七四號），提起上訴，
本院判決如左：
    主  文
原判決關於乙○○部分撤銷，發回台灣高等法院高雄分院。
甲○○之上訴駁回。
    理  由
一、關於上訴人乙○○部分：
本件原判決認定上訴人乙○○意圖為自己不法之利益，並基於概括之犯意，自民國八
十五年間起，連續在高雄市苓雅區○○○路四十八號住處，以每具新台幣（下同）一
千元至三千元不等之代價，向綽號「招仔」之不詳姓名年籍男子購買行動電話之內外
號碼，再將該號碼，以無線方式盜接於自己持有之000000000號行動電話主
機內，再伺機盜拷，製造電信器材出售他人，供他人盜用他人之電信設備牟利。八十
五年七月一日起（起訴書誤載為八月間），在其上址住處，將甲○○先後所交付之行
動電話空機六具，以一千元之代價（其中二具共一千元，餘四具免費），陸續予以盜
接拷貝他人（詳如原判決附表一所示）之行動電話號碼，再交由甲○○盜用黃清章等
人之電信設備。上訴人乙○○復盜接陳淑卿使用之000000000號行動電話內
外碼後，於八十五年八月十日，在上訴人乙○○上開住處，將該只盜接陳淑卿使用之
000000000號行動電話交付李漢章（業經一審法院判處有期徒刑五月確定）
。至八十五年八月二十日十一時許，在上訴人乙○○上開住處，為警查獲，並扣得上
訴人乙○○所有無線電車裝台、排式天線遙控方向器、電源供應器、功率擴大器、無
線電混音器、無線音源匹配器、音源調節器、無線座台機各一台及內有十六組行動電
話內外碼（詳如同判決附表二所示）之000000000號行動電話一具等情。因
而維持第一審論處上訴人乙○○連續製造電信器材，供他人盜用他人電信設備（累犯
）罪刑之判決，駁回上訴人乙○○在第二審之上訴，固非無見。
惟查(一)行動電話大致可分為類比式和數位式兩種，前者有燒錄內碼（不包括外碼）、
電子序號及盜拷等問題，後者則無。而行動電話手機之電子序號及內碼，係手機製造
廠商及行動電話通信業者（如中華電信股份有限公司等）方有權（或授權他人）製作
，將之輸錄於行動電話手機之電腦電磁紀錄內，供行動電話通信業者之電腦網路交換
控制中心比對查核，以決定是否准許該手機使用者通信之用。合於永續狀態中表示一
定用意證明之刑法文書概念，自屬行為時刑法第二百二十條（修正後之第二百二十條
第二項）、第二百十條之準私文書。其一個盜拷偽造手機製造廠商之行動電話電子序
號及行動電話通信業者之內碼行為，係一行為同時觸犯二罪名，應從一重處斷。苟有
盜拷偽造他人行動電話之序號、內碼等於自己之行動電話手機內，並持以行使之行為
，即已觸犯同法第二百十六條、第二百二十條、第二百十條之行使偽造準私文書罪，
原偽造準私文書之低度行為，為高度之行使行為所吸收，不另論罪。而電信法第五十
六條第二項之罪，所謂製造或變造電信器材，供自己或他人盜接或盜用他人電信設備
通信者，係指意圖供自己或他人盜接或盜用他人電信設備通信為目的，而僅有製造或
變造電信器材，尚未盜接或盜用他人電信設備為通信之行為。故盜拷他人行動電話之
序號、內碼等資料於自己之行動電話手機內之行為，除觸犯前述之偽造準私文書罪外
，尚成立電信法第五十六條第二項之罪。又同法第五十六條第一項之罪，以意圖為自
己或第三人不法之利益，使用有線、無線或其他電磁方式，盜接或盜用他人電信設備
通信者為要件。本罪之處罰詐得免繳電信通信費用之不法利益規定，乃刑法詐欺得利
罪之特別法。盜拷他人行動電話之序號、內碼等資料於自己之行動電話手機後，進而
有使用盜打之行為，除犯行使偽造準私文書罪，亦同時觸犯電信法第五十六條第一項
之罪。第一審判決僅認定上訴人乙○○盜拷他人行動電話內碼（按：無庸盜拷外碼）
，未查明究有無一併盜拷偽造手機製造廠商之行動電話電子序號？是否構成偽造準私
文書罪？有無進一步行使行為？即遽行判決，原審未予以糾正，率予維持，自非允洽
。(二)有罪判決書所記載之犯罪事實，為論罪科刑適用法律之基礎，故凡於適用法律有
關之重要事項，必須詳加認定，明確記載，然後於理由內敘明犯罪事實所憑之證據及
認定之理由，始足為適用法律之依據。若事實未有此記載，而理由加以說明，為理由
失其依據。如事實有此記載，理由未予說明，則為理由不備，按諸刑事訴訟法第三百
七十九條第十四款規定，其判決當然為違背法令。原判決引用上訴人乙○○於警局之
自白及同案被告李漢章於警局之證述，認定上訴人乙○○「盜接陳淑卿使用之000
000000號行動電話內外碼後，於八十五年八月十日，在乙○○上開住處，將該
只盜接陳淑卿使用之行動電話交付李漢章」等情，惟查上訴人乙○○於警局僅自白向
他人購得000000000號行動電話內外碼後，提供予李漢章，並未承認盜拷該
號行動電話。而同案被告李漢章於警局供稱「門號000000000號碼是由乙○
○提供，然後我拿去盜拷使用……立刻拿到高雄市○○路『通信兵』電子器材店，由
老闆以新台幣三百元價幫我拷貝，然後我開始使用這組門號迄今」（見高雄縣警察局
即編號七卷第四頁、第八頁）。原判決究憑何證據及理由認定上訴人乙○○盜拷00
0000000號行動電話，並未於理由內說明，有判決理由不備之違誤。(三)原判決
認定警員於八十五年八月二十日十一時許，在上訴人乙○○住處查扣之無線電車裝台
、排式天線遙控方向器、電源供應器、功率擴大器、無線電混音器、無線音源匹配器
、音源調節器、無線座台機各一台，係違反電信法之電信器材，惟上訴人乙○○於警
局稱「（問：你被警查獲之電信器材作何用途？）我是對無線電音有興趣才購買該
物並沒有任何用途」（見同上卷第四頁背面），原判決憑何證據認定上揭物品係犯電
信法第五十六條第一項、第二項罪之器材，亦未於理由說明，同有判決理由不備之可
議。以上或係上訴意旨所指摘，或為本院得依職權調查之事項，應認原判決該部分有
撤銷發回更審之原因。
二、關於上訴人甲○○部分：
查上訴期間為十日，自送達判決後起算，刑事訴訟法第三百四十九條前段定有明文。
本件上訴人甲○○因違反麻醉藥品管理條例等罪案件，經原審判決後，於民國八十八
年一月九日送達於上訴人收受，有送達證書附卷可按，其上訴期間，截至同月十九日
即已屆滿，其期間之末日又非星期日、紀念日、或其他休息日，乃竟延至同月二十二
日始行提起上訴，顯已逾期，其上訴自非合法，應予駁回。
據上論結，應依刑事訴訟法第三百九十五條前段、第三百九十七條、第四百零一條，
判決如主文。
中      華      民      國    八十八    年      四      月     十五     日
                              最高法院刑事第三庭
                                  審判長法官  陳  錫  奎
                                        法官  洪  清  江
                                        法官  李  伯  道
                                        法官  高  金  枝
                                        法官  劉  敬  一
      右正本證明與原本無異
                                              書  記  官
中      華      民      國    八十八    年      四      月     二十     日
